
---
title: "INE con R: descargando datos del Instituto Nacional de Estadística desde R"
subtitle: "Primera parte: Introducción"
author: "Daniel Redondo-Sánchez - daniel.redondo.easp@juntadeandalucia.es"
date: "11-02-2019"
output:
  html_document:
    highlight: tango
    theme: readable    
    toc: yes
    toc_float:
      collapsed: no
      smooth_scroll: no
  pdf_document:
    toc: yes
editor_options: 
  chunk_output_type: console
---

**Con este documento vamos a aprender a descargar información del Instituto Nacional de Estadística (INE) usando R.**

## 1. Obtención de URL

El primer objetivo será el de obtener, o crear, una URL de la cual descargar los datos deseados.

### 1.1. Generador de URL JSON

Para descargar datos directamente del INE podemos hacer uso del [generador de URLs JSON](https://www.ine.es/dyngs/DataLab/manual.html?cid=66), que genera una dirección URL desde la que se puede acceder a estadísticas determinadas, en formato `JSON`.

Dos enlaces nos serán muy útiles para comprender este generador, e incluso no tener que depender de él.

* [Definición de URLs](https://www.ine.es/dyngs/DataLab/manual.html?cid=47). Nos permite comprender los distintos parámetros de la URL.

* [Obtención de identificadores de objetos usando INEbase](https://www.ine.es/dyngs/DataLab/es/manual.html?cid=1259945947403). Permite reconocer el identificador de la operación estadística que se incluye en la URL.

### 1.2. Generar URL sabiendo número de tabla

Si queremos descargar información de una URL del tipo

```{}
http://ine.es/jaxiT3/Tabla.htm?t=9687&L=0
```

que corresponde a "Población residente por fecha, sexo y edad", podemos extraer de la URL el identificador de la tabla, que es `9687`, y podemos descargar la información en 

```{}
http://servicios.ine.es/wstempus/js/ES/DATOS_TABLA/9687?nult=2&tip=AM
```

El parámetro `nult` indica que nos proporcione los n últimos datos, mientras que `tip` indica el tipo de descarga (A = amigable, M = metadatos, AM = amigable + metadatos).

### 1.3. Generar URL sabiendo que es un fichero del tipo PcAxis 

Por ejemplo, si queremos descargar información de mortalidad,

```{}
http://ine.es/jaxi/Tabla.htm?path=/t15/p417/a2017/l0/&file=01007.px&L=0
```

es la URL de Muertes fetales tardías por causas (lista perinatal), sexo y semanas de gestación, dentro de defunciones según la Causa de Muerte 2017.

En este caso, podemos ver un `.px` dentro de la URL, lo que indica que en última instancia estamos trabajando con un fichero PcAxis, el formato que usa el INE para editar y publicar sus datos.

El identificador de la tabla se creará usando la parte de la URL `path=/t15/p417/a2017/l0/&file=01007.px` y extrayendo `path=` y `&file=`:


```{}
/t15/p417/a2017/l0/01007.px
```

La URL deseada será entonces:

```{}
http://servicios.ine.es/wstempus/js/ES/DATOS_TABLA/t15/p417/a2017/l0/01007.px?tip=AM
```

## 2. Petición a INE

### 2.1. Primeros pasos

Cargamos los paquetes necesarios:
```{r message=FALSE}
library(httr)
library(rlist)
library(dplyr)
```

```{r}
url <- "http://servicios.ine.es/wstempus/js/ES/DATOS_TABLA/t15/p417/a2017/l0/01007.px?tip=AM"
```

Usamos la función `GET` del paquete `httr`, usando como único parámetro la URL obtenida en el paso anterior.

```{r peticion}
muertes_json <- GET(url)
```

La variable `status_code` indica el éxito (o no) de la petición realizada. Un código que empieza por 2, o 3, suele indicar que la petición ha sido exitosa. Si el `status_code` comienza por 4, es que hay un problema en tu código (p.e. 404: la página no encuentra lo que solicitas), mientras que si comienza por 5, el problema está en la página web.

```{r}
muertes_json$status_code
```

Podemos usar `http_type` para conocer el tipo de información que hemos obtenido.

```{r}
http_type(muertes_json)
```

### 2.2. Pre-procesamiento

La información debe ser pre-procesada antes de poder ser usada. Vemos la información cruda:

```{r}
muertes_json
```

La función `content` extrae el contenido de lo solicitado. Vemos las primeras dos componentes del contenido:

```{r}
muertes_contenido <- content(muertes_json)
head(muertes_contenido, 2)
```

Ya podríamos acceder a algunos datos, como por ejemplo:

```{r}
muertes_contenido[[1]]$Nombre
muertes_contenido[[1]]$MetaData[[1]]$Codigo
muertes_contenido[[1]]$Data[[1]]$Valor
```

Pero esto no es lo ideal, así que seguimos procesando. Utilizaremos el paquete `rlist` de manera iterativa para extraer los datos y metadatos de la información descargada, y formar así un data.frame.

```{r}
n <- length(muertes_contenido)

for(i in 1:n){
   dato.i <- muertes_contenido[[i]]
   muertes.i <- list.select(dato.i$Data, Valor) %>% list.stack %>%
         cbind(codigo = dato.i$MetaData[[1]]$Nombre) %>%
         cbind(sexo = dato.i$MetaData[[2]]$Nombre) %>%
         cbind(s_gest = dato.i$MetaData[[3]]$Nombre)
   ifelse(i == 1, muertes <- muertes.i, muertes <- rbind(muertes, muertes.i))
}

head(muertes)
```

También podríamos haber descargado los códigos de las variables, en lugar de las etiquetas:

```{r}
n <- length(muertes_contenido)

for(i in 1:n){
   dato.i <- muertes_contenido[[i]]
   muertes.i <- list.select(dato.i$Data, Valor) %>% list.stack %>%
         cbind(codigo = dato.i$MetaData[[1]]$Codigo) %>%
         cbind(sexo = dato.i$MetaData[[2]]$Codigo) %>%
         cbind(s_gest = dato.i$MetaData[[3]]$Codigo)
   ifelse(i == 1, muertes <- muertes.i, muertes <- rbind(muertes, muertes.i))
}

head(muertes)
```

### 2.3. Ejemplo de uso

Con el data.frame obtenido, podemos trabajar. Por ejemplo:

```{r}
library(ggplot2)

datos <- subset(muertes, muertes$codigo == "0193ixxiitodaslascausas" &
                  muertes$sexo != "ambossexos" &
                  ! muertes$s_gest %in% c("total", "noconsta"))

ggplot(datos, aes(x = s_gest, y = Valor, fill = sexo)) +
  geom_bar(stat = "identity",  position = "dodge") +
  ylab("Defunciones") + xlab("Semanas de gestación") +
  ggtitle("Defunciones según semanas de gestación, por sexos") +
  theme(legend.position="top")
```