
---
title: "INE con R: descargando datos del Instituto Nacional de Estadística desde R"
subtitle: "Segunda parte: Descarga avanzada. Población por provincias, por edad simple"
author: "Daniel Redondo-Sánchez"
date: "11-02-2019"
output:
  html_document:
    highlight: tango
    theme: readable    
    toc: yes
    toc_float:
      collapsed: no
      smooth_scroll: no
  pdf_document:
    toc: yes
editor_options: 
  chunk_output_type: console
---

# 1. Descarga de información

```{r message=FALSE}
# Carga de paquetes
library(httr)
library(dplyr)
library(rlist)
```

```{r}
# Como la URL es:
# http://ine.es/jaxiT3/Tabla.htm?t=9687&L=0,
# ponemos el identificador 9678
# Descargamos sin metadatos para que sea más rápido
url <- "http://servicios.ine.es/wstempus/js/ES/DATOS_TABLA/9687?nult=6&tip=A"
poblacion_json <- GET(url)

```

Parece que la descarga ha sido exitosa:

```{r}
poblacion_json$status_code
```

pero

```{r}
content(poblacion_json)$status
```

así que solicitamos la información hasta que es descargada con éxito:

```{r descarga}
i <- 0
while(is.null(content(poblacion_json)$status) == FALSE){
  i <- i + 1
  cat("Durmiendo...")
  Sys.sleep(5)
  cat(" Obteniendo información, puede tardar unos minutos... \n")
  poblacion_json <- GET(url)
  ifelse(is.null(content(poblacion_json)$status) == TRUE,
         print(paste0("Intento nº", i, ": Archivo descargado.")),
         print(paste0("Intento nº", i, ": ", content(poblacion_json)$status)))
}

```

# 2. Procesamiento

Extraemos la información necesaria (sexo, edad, provincia) que se encuentran dentro de un mismo campo. Usamos `strsplit` para dividir la información y seleccionar la componente necesaria.

```{r ciclo procesamiento}
poblacion_contenido <- content(poblacion_json)
n <- length(poblacion_contenido)

for(i in 1:n){
  dato.i <- poblacion_contenido[[i]]$Data
  division <- strsplit(paste(poblacion_contenido[[i]]$Nombre), split = ". ", fixed = T)[[1]]
  poblacion.i <- dato.i %>% list.select(T3_Periodo, Anyo, Valor) %>% list.stack %>% 
    cbind(edad = division[1]) %>% 
    cbind(sexo = division[3]) %>% 
    cbind(prov = division[2])
  ifelse(i == 1, poblacion <- poblacion.i, poblacion <- rbind(poblacion, poblacion.i))
}
```

```{r}

```

```{r}
# Tabla de frecuencias de los datos
table(poblacion$edad)
table(poblacion$sexo)
table(poblacion$prov)
table(poblacion$Anyo, poblacion$T3_Periodo)
```

Hemos observado que hay un error en los datos que hace que, a veces, cuando prov es "Total Nacional", aparece la edad en el campo prov y la provincia en el campo edad. Lo arreglamos. 

```{r ciclo arreglo}
poblacion$prov <- as.character(poblacion$prov)
poblacion$edad <- as.character(poblacion$edad)

# m = n * número de periodos añadidos, se desdobla la lista
m <- nrow(poblacion)
m

for(i in 1:m){
  if(poblacion$edad[[i]] == "Total Nacional"){
     poblacion$edad[[i]] = poblacion$prov[[i]]
     poblacion$prov[[i]] = "Total Nacional"
  }
}

# Trabajamos con la edad (500 será nuestro código para el total)
for(i in 1:m){
  poblacion$edad[[i]] <- strsplit(poblacion$edad[[i]], " ")[[1]][1]
  if(poblacion$edad[[i]] == "Todas") poblacion$edad[[i]] <- "500"
}

poblacion$edad <- as.numeric(poblacion$edad)
```

```{r}
# Tabla de frecuencias de los datos
table(poblacion$edad)
table(poblacion$sexo)
table(poblacion$prov)
table(poblacion$Anyo, poblacion$T3_Periodo)
```

# 3. Ejemplo de uso

```{r grafico final}
datos <- subset(poblacion, poblacion$edad != 500 & poblacion$prov == "Granada" & poblacion$sexo != "Total")

library(ggplot2)
qplot(edad, Valor, col = sexo, data = datos, main = "Población por edad simple, por sexos. Varios periodos, Granada.",
      facets = Anyo~T3_Periodo, ylim = c(0, max(datos$Valor)))
```