---
title: "INE con R: descargando datos del Instituto Nacional de Estadística desde R"
subtitle: "Segunda parte: Descarga avanzada. Población por provincias, por edad simple"
author: "Daniel Redondo-Sánchez"
date: "13-06-2021"
output:
  html_document:
    highlight: tango
    theme: readable    
    toc: yes
    toc_float:
      collapsed: no
      smooth_scroll: no
  pdf_document:
    toc: yes
editor_options: 
  chunk_output_type: inline
---

# 1. Descarga de información

```{r message=FALSE, warning = FALSE}
# Carga de paquetes
library(httr)
library(dplyr)
library(rlist)
library(data.table)
```

Se va a realizar una descarga de la población por provincias por edad simple de los últimos 6 periodos disponibles. La descarga puede ser lenta.

```{r}
# Como la URL es:
# http://ine.es/jaxiT3/Tabla.htm?t=9687&L=0,
# ponemos el identificador 9678
# Descargamos sin metadatos para que sea más rápido
url <- "http://servicios.ine.es/wstempus/js/ES/DATOS_TABLA/9687?nult=6&tip=A"
poblacion_json <- GET(url)
```

La descarga ha sido exitosa:

```{r}
poblacion_json$status_code
```

# 2. Procesamiento

Extraemos la información necesaria (sexo, edad, provincia) que se encuentran dentro de un mismo campo. Usamos `strsplit` para dividir la información y seleccionar la componente necesaria.

```{r ciclo procesamiento}
poblacion_contenido <- content(poblacion_json)
n <- length(poblacion_contenido)

for(i in 1:n){
  dato.i <- poblacion_contenido[[i]]$Data
  division <- strsplit(paste(poblacion_contenido[[i]]$Nombre), split = ". ", fixed = T)[[1]]
  poblacion.i <- dato.i %>% list.select(T3_Periodo, Anyo, Valor) %>% list.stack %>% 
    cbind(edad = division[1]) %>% 
    cbind(prov = division[2]) %>% 
    cbind(sexo = division[3])
  ifelse(i == 1, poblacion <- poblacion.i, poblacion <- rbindlist(list(poblacion, poblacion.i)))
}
```

Podemos ver las tablas de frecuencias de los datos:

```{r}
table(poblacion$edad)
table(poblacion$sexo)
table(poblacion$prov)
table(poblacion$Anyo, poblacion$T3_Periodo)
```

Hemos observado que hay un error en los datos que hace que, a veces, cuando prov es "Total Nacional", aparece la edad en el campo prov y la provincia en el campo edad. Lo arreglamos. 

```{r ciclo arreglo}
poblacion$prov <- as.character(poblacion$prov)
poblacion$edad <- as.character(poblacion$edad)

# m = n * número de periodos añadidos, se desdobla la lista
m <- nrow(poblacion)

for(i in 1:m){
  if(poblacion$edad[[i]] == "Total Nacional"){
     poblacion$edad[[i]] = poblacion$prov[[i]]
     poblacion$prov[[i]] = "Total Nacional"
  }
}
```

Preprocesamos también la edad.

```{r}
for(i in 1:m){
  # Quitamos la palabra "años"
  poblacion$edad[[i]] <- strsplit(poblacion$edad[[i]], " ")[[1]][1]
  # El código 500 será el total de las edades
  if(poblacion$edad[[i]] == "Todas") poblacion$edad[[i]] <- "500"
}

poblacion$edad <- as.numeric(poblacion$edad)
```

Los datos están listos para usarse.
```{r}
# Tabla de frecuencias de los datos
table(poblacion$edad)
table(poblacion$sexo)
table(poblacion$prov)
table(poblacion$Anyo, poblacion$T3_Periodo)
```

# 3. Ejemplo de uso

```{r grafico final, warning = FALSE}
library(ggplot2)

datos <- poblacion %>%
  filter(edad != 500 & prov == "Granada" & sexo != "Total")

qplot(edad, Valor, col = sexo, data = datos,
      main = "Población por edad simple, por sexos. Varios periodos, Granada.",
      facets = Anyo ~ T3_Periodo, ylim = c(0, max(datos$Valor)))
```